【裁判字號】    95,家抗,9
【裁判日期】    951113
【裁判案由】    拋棄繼承
【裁判全文】
臺灣基隆地方法院民事裁定               95年度家抗字第9號
抗  告  人  丙○○○
            甲○○
上列抗告人因拋棄繼承事件，對於中華民國95年7 月31日本院95
年度繼字第152號裁定提起抗告，本院裁定如下：
    主  文
抗告駁回。
抗告費用由抗告人負擔。
    理  由
一、抗告人向本院聲明拋棄繼承被繼承人乙○○○之遺產，其聲
    明意旨略為：乙○○○於民國94年7月8日死亡，抗告人為乙
    ○○○之弟妹，因乙○○○之第一、二順序繼承人均已拋棄
    繼承，抗告人為乙○○○第三順序繼承人，自願拋棄繼承權
    ，於95年3 月27日以書面向本院聲明拋棄繼承，請准予備查
    。經原裁定以抗告人已於95年1 月17日收受乙○○○之第二
    順位繼承人黃金枝通知其拋棄繼承事由之汐止保長坑郵局第
    29、30號存證信函，已知悉其得繼承且取得繼承權，抗告人
    遲至95年3月27日始聲明拋棄繼承，已逾2個月之法定期限，
    因此裁定駁回抗告人之聲明拋棄繼承。
二、抗告意旨略為：按民法第1174條所謂繼承權之拋棄，係指繼
    承開始後，否認繼承效力之意思表示而言，此觀同條第2 項
    及同法第1175條之規定甚為明顯，若繼承開始前預為繼承權
    之拋棄，則不能認為有效，最高法院22年上字第2652號判例
    意旨可資參照。抗告人係被繼承人乙○○○之弟妹，依民法
    第1138條規定，係第三順序繼承人，必須第二順序繼承人乙
    ○○○收受本院95年1 月27日基院生民洪94繼511字第02527
    號准予備查函，才完成拋棄繼承之全部程序，抗告人於此時
    才有繼承權。原裁定以前順序繼承人黃金枝於95年1 月17日
    通知抗告人其拋棄繼承之日期，為抗告人拋棄繼承權期間之
    起算點，但當時抗告人尚無繼承權，即無從為拋棄，原裁定
    認事用法有重大違誤等語。
三、按提起抗告，應於裁定送達後十日之不變期間內為之，民事
    訴訟法第487條前段定有明文。本院95年度繼字第152號裁定
    ，於95年8 月10日送達抗告人丙○○○，有送達證書在卷可
    證，而抗告人丙○○○之住所係在本院所在地之基隆市，其
    抗告期間，即不得扣除在途期間，應自收受裁定正本送達翌
    日之95年8月11日起算10日，即95年8月20日，然95年8 月20
    日為星期日，依民法第122 條「於一定期或期間內，應為意
    思表示或給付者，其期日或其期間之末日，為星期日、紀念
    日或其他休息日時，以其休息日之次日代之。」之規定，以
    95年8月21日代之，則抗告人丙○○○之抗告期間至95年8月
    21日即已屆滿，抗告人丙○○○遲至95年8 月23日始行提起
    抗告，有本院收循字第209 號收文戳為憑，依前揭說明，已
    逾不變期間，其抗告為不合法，應予駁回。
四、次按拋棄繼承係有繼承權人不願繼承被繼承人權利義務所為
    之意思表示，須成為被繼承人之繼承人後始有拋棄繼承之可
    言，是在次順序繼承人拋棄繼承，自須該次順序繼承人在先
    順序繼承人拋棄繼承生效使其成為應繼承之人始得為之，在
    先順序繼承人拋棄繼承生效之前，次順序繼承人尚非應為繼
    承之人，即不可拋棄繼承。民法第1176條第7 項規定因他人
    拋棄繼承而應為繼承之人，為拋棄繼承時，應於知悉其得繼
    承之日起2 個月內為之。次順序繼承人知悉其得繼承之日，
    自須知悉先順序繼承人拋棄繼承而使其成為應繼承之人，因
    此所謂知悉其得繼承之日不僅要知悉先順序繼承人不願繼承
    之事實，且須知悉先順序繼承人已拋棄繼承生效。又拋棄繼
    承應以書面向法院為之，民法第1174條第2 項定有明文，法
    定繼承人之繼承權如經合法拋棄，依法即溯及於繼承開始時
    發生效力，至於法院就繼承人拋棄繼承之聲明，准予備查，
    僅有確認之性質，非謂拋棄繼承之意思表示經法院准予備查
    後始生效力，則次順序繼承人於先順序繼承人以書面向法院
    為拋棄繼承之聲明，即成為應繼承之人，故因他人拋棄繼承
    而應為繼承之人，其知悉得繼承之日，自係指其知悉先順序
    繼承人以書面向法院聲明拋棄繼承之日。
五、本件被繼承人乙○○○於94年7月8日死亡，其第二順序繼承
    人黃金枝於94年12月5日向本院聲明拋棄繼承，並於95年1月
    17日以汐止保長坑郵局第29、30號存證信函通知抗告人其已
    於94年12月5日辦理與乙○○○間拋棄繼承，於95年1月18日
    送達抗告人，則抗告人於95年1 月18日即已知悉第二順序繼
    承人黃金枝以書面向本院聲明拋棄繼承，而成為應繼承之人
    ，而自95年1月18日起算2 個月，抗告人至遲應於95年3月18
    日向本院聲明拋棄繼承，原裁定認抗告人於95年3 月27日聲
    明拋棄繼承已逾期，裁定駁回抗告人拋棄繼承之聲明，核無
    違誤。抗告意旨指摘原裁定不當，求為廢棄，非有理由，應
    予駁回。
六、據上論結，本件抗告為無理由，爰裁定如主文。
中    華    民    國    95    年    11    月    13    日
                  審判長法  官  邱璿如
                        法  官  林玉珮
                        法  官  陳湘琳
以上正本證明與原本無異。
本裁定除以適用法規顯有錯誤為理由，並經本院許可外，不得再
抗告。
如提起再抗告，應於收受送達後10日內向本院提出在抗告狀，並
繳納再抗告費新台幣1000元。
中    華    民    國    95    年    11    月    13    日
                        書記官  王佩珠


司法院資訊處製作；財團法人民間司法改革基金會備份。
